臺灣屏東地方法院刑事判決　　　　　　　 96年度訴字第220號
公　訴　人　臺灣屏東地方法院檢察署檢察官
被　　　告　甲○○
　　　　　　　　　　（現於屏東監獄竹田分監另案執行中）
上列被告因違反毒品危害防制條例案件，經檢察官提起公訴（94
年度毒偵字第1575號），被告於本院準備程序中就被訴事實為有
罪之陳述，經本院合議庭裁定由受命法官獨任依簡式審判程序審
理，判決如下：
    主  文
甲○○施用第一級毒品，累犯，處有期徒刑壹年貳月，扣案之第
一級毒品海洛因壹包（毛重零點伍壹伍公克、驗後淨重零點肆捌
壹公克）、沾有毒品海洛因殘渣之藥鏟壹支，均沒收銷燬之，葡
萄糖壹包沒收；又施用第二級毒品，累犯，處有期徒刑拾月，沾
有毒品甲基安非他命殘渣之吸食器、藥鏟壹支（同上扣案），均
沒收銷燬之。應執行有期徒刑壹年拾月，扣案之第一級毒品海洛
因壹包（毛重零點伍壹伍公克、驗後淨重零點肆捌壹公克）、沾
有毒品海洛因、甲基安非他命殘渣之藥鏟壹支、沾有毒品甲基安
非他命殘渣之吸食器壹組，均沒收銷燬之，葡萄糖壹包沒收。
    事  實
一、甲○○前於民國88年間因施用毒品案件，經本院89年度毒聲
    字第140 號裁定送觀察勒戒，認無繼續施用毒品之傾向（於
    89年2 月15日釋放出所），由臺灣屏東地方法院檢察署檢察
    官於89年2 月16日以88年度毒偵字第647 號為不起訴處分確
    定；又於89年間因施用毒品案件，經本院89年度毒聲字第13
    18號裁定送觀察勒戒，認有繼續施用毒品傾向，再經本院以
    89年度毒聲字第1568號裁定令入強制戒治處所施以強制戒治
    ，嗣經停止戒治，且於90年7 月10日保護管束期滿，刑罰部
    分，則經本院以89年度潮簡字第405 號判處有期徒刑6 月確
    定；復於92年間，因施用毒品案件，經本院92年度毒聲字第
    455 、781 號裁定令入強制戒治處所施以強制戒治（強制戒
    治部分，於93年1 月9 日因毒品危害防制條例修法，無庸再
    執行），起訴部分則經本院以92年度易字第342 號、92年度
    訴字第367 號判決，分別判處有期徒刑8 月、10月確定，此
    2 罪與另案竊盜案件（經本院92年度潮簡字第300 號判處有
    期徒刑6 月確定）定應執行有期徒刑1 年10月確定，嗣於94
    年12月10日縮短刑期執行完畢。再因施用毒品案件，先後經
    本院95年度簡字第1266號判處有期徒刑6 月確定、本院95年
    度訴字第766 號判處有期徒刑1 年4 月確定（現仍在執行中
    ）。
二、詎其仍未戒除毒癮，竟又分別基於施用第一級毒品海洛因、
    第二級毒品甲基安非他命之犯意，於96年1 月4 日16時許，
    在屏東縣恆春鎮○○路興北巷34號友人住處，以將毒品海洛
    因添加葡萄糖稀釋後，再摻入香菸內吸食之方式，施用毒品
    海洛因1 次；另以將毒品甲基安非他命置於吸食器內，下方
    點火加熱燒烤，再以口鼻吸食蒸發氣體之方式，施用第二級
    甲基安非他命1 次。嗣於同日17時許，為警在上開興中路興
    北巷口查獲，並扣得第一級毒品海洛因1 包（毛重0.515 公
    克、驗後淨重0.481 公克）及其所有且供施用毒品所用而沾
    有毒品海洛因、甲基安非他命殘渣之藥鏟1 支、供施用毒品
    甲基安非他命所用而沾有毒品甲基安非他命殘渣之吸食器1
    組及供稀釋毒品海洛因用之葡萄糖1 包。
三、案經內政部警政署保安警察第三總隊第二大隊移送臺灣屏東
    地方法院檢察署檢察官偵查起訴。
    理  由
一、本件被告甲○○所犯係死刑、無期徒刑、最輕本刑為3 年以
    上有期徒刑以外之罪，其於本院準備程序中就被訴事實為有
    罪之陳述，經本院合議庭裁定由受命法官獨任依簡式審判程
    序，先予敘明。
二、上揭事實，訊據被告於本院審理中坦承不諱，而被告為警查
    獲，經採尿送鑑定結果，確呈嗎啡、甲基非他命陽性反應，
    有高雄市立凱旋醫院濫用藥物尿液檢驗報告1 份在卷可稽。
    此外，復有疑似毒品之白粉1 包及被告所有且供施用毒品海
    洛因、甲基安非他命所用之藥鏟1 支、供施用毒品甲基安非
    他命所用之吸食器1 組及供稀釋毒品海洛因用之葡萄糖1 包
    扣案可佐。又本院將上開扣案物品經送請專業機構鑑定結果
    ，其中白粉1 包，確為第一級毒品海洛因（毛重0.515 公克
    、驗後淨重0.481 公克），而藥鏟1 支，呈海洛因、甲基安
    非他陽性反應，顯兼沾有該2 種毒品之殘渣；吸食器部分，
    則因沾有毒品甲基安非他命殘渣而呈甲基安非他命陽性反應
    有甲基安非他命殘渣；至葡萄糖1 包，則驗無毒品反應等情
    ，亦有高雄醫學大學附設中和紀念醫院檢驗報告4 份附卷可
    參。又被告前於88年間因施用毒品案件，經本院89年度毒聲
    字第140 號裁定送觀察勒戒，認無繼續施用毒品之傾向（於
    89年2 月15日釋放出所），由臺灣屏東地方法院檢察署檢察
    官於89年2 月16日以88年度毒偵字第647 號為不起訴處分確
    定；又於89年間因施用毒品案件，經本院89年度毒聲字第13
    18號裁定送觀察勒戒，認有繼續施用毒品傾向，再經本院以
    89年度毒聲字第1568號裁定令入強制戒治處所施以強制戒治
    ，嗣經停止戒治，且於90年7 月10日保護管束期滿，刑罰部
    分，則經本院以89年度潮簡字第405 號判處有期徒刑6 月確
    定；復於92年間，因施用毒品案件，經本院92年度毒聲字第
    455 、781 號裁定令入強制戒治處所施以強制戒治（強制戒
    治部分，於93年1 月9 日因毒品危害防制條例修法，無庸再
    執行），起訴部分則經本院以92年度易字第342 號、92 年
    度訴字第367 號判決，分別判處有期徒刑8 月、10月確定；
    再因施用毒品案件，先後經本院95年度簡字第1266號判處有
    期徒刑6 月確定、本院95年度訴字第766 號判處有期徒刑1
    年4 月確定，有卷附臺灣屏東地方法院檢察署刑案資料查註
    紀錄表、同署全國施用毒品案件紀錄表、臺灣高等法院被告
    前案紀錄表在卷可考，是本件被告所為施用第一級、第二級
    毒品犯行，自應依法論科。
三、按海洛因、甲基安非他命分別係毒品危害防制條例所定之第
    一級毒品、第二級毒品，均不得非法施用，是核被告所為，
    係犯毒品危害防制條例第10條第1 項、第2 項之施用第一級
    毒品、施用第二級毒品罪。被告為施用毒品海洛因、甲基安
    非他命而分別持有毒品之低度行為，已為其施用之高度行為
    所吸收，不另論罪。又被告前因施用毒品案件，各經本院以
    92 年 度易字第342 號、92年度訴字第367 號判決，分別判
    處有期徒刑8 月、10月確定，此2 罪與另案竊盜案件（經本
    院92 年 度潮簡字第300 號判處有期徒刑6 月確定）定應執
    行有期徒刑1 年10月確定，嗣於94年12月10日縮短刑期執行
    完畢，有臺灣屏東地方法院檢察署刑案資料查註紀錄表、臺
    灣高等法院被告前案紀錄表在卷可考，其於有期徒刑執行完
    畢5 年內故意再犯本件有期徒刑以上之2 罪，均屬累犯，應
    依刑法第47條第1 項規定加重其刑。爰審酌被告毒品、竊盜
    前科累累，且歷經戒斷毒品之保安處分程序（參見前揭紀錄
    表），屢遭查獲後仍未徹底戒絕毒癮，顯見其意志不堅，亦
    無悔改之決心，且於本院審理中自承竊盜之目的均因缺錢購
    毒等語，足見其戕害自身健康之虞，對社會治安亦有危害及
    犯後之態度等一切情狀，分別量處如主文所示之刑，並定其
    應執行之刑。扣案之第一級毒品海洛因1 包（毛重0.515 公
    克、驗後淨重0.481 公克），為查獲之毒品（包裝袋部分因
    與毒品無法析離，應整體視為毒品），另扣案沾有毒品海洛
    因、甲基安非他命殘渣之藥鏟壹支、沾有毒品甲基安非他命
    殘渣之吸食器壹組，因與毒品殘渣無法析離，亦應整體視為
    毒品，均依毒品危害防制條例第18條第1 項前段之規定，併
    予宣告沒收銷燬之；另扣案之葡萄糖壹包，業據被告於本院
    審理中供承為其所有，係供稀釋毒品海洛因所用等語在卷，
    爰依刑法第38條第1 項第2 款規定，併予宣告沒收。
四、併辦意旨另以（96年度毒偵字第307號、第864號）：
  (一)檢察官另認被告基於反覆施用毒品之集合犯意，於(1)95年11
    月13日16時許，在其位於屏東縣恆春鎮○○路8 號之10住處
    ，施用毒品海洛因、甲基安非他命各1次。嗣於95年11月14
    日18時52分許，為警在其上開住處查獲、(2)96年5 月9 日上
    午7 時許，在恆春鎮○○路466 號鞍山民宿205 號房，施用
    毒品海洛因、甲基安非他命各1 次，嗣於同日16時許，為警
    在上開房間內查獲；因認被告涉犯施用第一級毒品、第二級
    毒品罪嫌，且與起訴部分有集合犯之包括一罪關係，爰移送
    併予審理。
  (二)查94年2 月2 日經總統公布修正，並於95年7 月1 日施行之
    刑法，業已將連續犯規定刪除，部分學說或實務見解，雖有
    將被告施用毒品之數行為，以「集合犯」（或稱「習慣犯」
    、「常習犯」）論以1 罪，惟不論其名稱為何，究竟應賦予
    何種要件，與刪除之常業犯有何不同，目前尚無定論，況反
    覆犯罪成癮者，係具有習慣之依賴性，常須以保安處分方式
    矯治其惡習（修正後刑法第88條「施用毒品成癮者，應於刑
    之執行前令入相當處所，施以禁戒」參照），被告施用毒品
    海洛因是否已成癮或習慣，尚難僅憑其有多次施用行為即遽
    以認定。再者，刑法規定連續犯以來，實務上之見解對於本
    條「同一罪名」之認定過寬，所謂「概括犯意」，經常可連
    綿數年之久，且在採證上多趨於寬鬆，每每在起訴之後，最
    後事實審判決之前，對多次犯同一罪名之罪者，均適用連續
    犯之規定論處，不無鼓勵犯罪之嫌，亦使國家刑罰權之行使
    發生不合理之現象。因此，基於連續犯原為數罪之本質及刑
    罰公平原則之考量，其修正既難以週延，爰刪除本條有關連
    續犯之規定等語，此為刪除連續犯規定之立法理由。至於包
    括一罪之常業犯（屬集合犯之一種），因其本身含有連續犯
    性質，為變相連續犯，刑法總則既已廢除連續犯，則配合連
    續犯刪除，自應將刑法分則有關常業犯之規定全數刪除（刑
    法部分條文修正草案總說明第二編參照），因此在適用包括
    一罪而具有集合犯性質之「習慣犯」或「常習犯」應從嚴解
    釋，否則一概以包括一罪之集合犯處理結果，反較連續犯之
    規定存在時，對被告更加寬縱（按無法「加重其刑至二分之
    一」，又無常業犯之加重規定），諒非修法本意。
  (三)從而，併辦意旨所指被告施用第一級、第二級毒品之犯行，
    與起訴部分自應分論併罰，本院無從併辦，爰退由檢察官另
    予訴追，附此敘明。
據上論斷，應依刑事訴訟法第273 條之1 第1 項、第299 條第1
項前段，毒品危害防制條例第10條第1 項、第2 項、第18條第1
項前段，刑法第11條、第47條第1 項前段、第51條第5 款、第38
條第1 項第2 款，判決如主文。
本案經檢察官靳隆坤到庭執行職務。
中    華    民     國   96     年    5     月   31    日
                          刑事第四庭  法  官  劉敏芳
以上正本證明與原本無異。
如不服本判決應於收受本判決送達後10日內向本院提出上訴書狀
，其未敘述上訴理由者，並得於提起上訴後10日內向本院補提理
由書狀（均須按他造當事人之人數附繕本）「切勿逕送上級法院
」
中　　華　　民　　國　　96　　年　　5 　　月　　31　　日
                                      書記官  許倬維
附錄本案論罪法條：
毒品危害防制條例第10條
施用第一級毒品者，處 6 月以上 5 年以下有期徒刑。
施用第二級毒品者，處 3 年以下有期徒刑。
